【裁判字號】    92,易,2213
【裁判日期】    921001
【裁判案由】    詐欺
【裁判全文】
臺灣臺中地方法院刑事判決                        九十二年度易字第二二一三號
    公  訴  人  臺灣臺中地方法院檢察署檢察官
    被      告  丙○○
右列被告因詐欺案件，經檢察官提起公訴（九十二年度偵字第九八二０號），經本院
合議庭裁定由受命法官獨任進行簡式審判程序，並判決如左：
    主  文
丙○○幫助共同連續意圖為自己不法之所有，以詐術使人將本人之物交付，處有期徒
刑月，如易科罰金，以佰元折算壹日。緩刑貳年。
    事  實
一、丙○○在可預見其將自己之金融帳戶出售交付予姓名年籍不詳之江姓成年男子（
    下稱江姓男子）使用，足供江姓男子向他人詐騙財物，供匯款之用，而其發生並
    不違背其本意之認識下，竟為貪圖江姓男子承諾給予每本金融帳戶新台幣（下同
    ）一千一百元之代價，不顧他人所可能遭害之危險，容任江姓男子藉以遂行犯罪
    ，並基於幫助江姓男子連續詐欺取財之不確定故意，於民國（下同）九十一年十
    二月十七日，至臺中市大眾商業銀行南屯分行申請開立活期儲蓄存款帳戶（帳號
    ：000000000000號），於領得存摺、金融卡及電話語音密碼後，再
    於九十一年十二月底至九十二年一月初之某日，在臺中市○○路與自由路口附近
    ，一併交付予江姓男子並收取報酬，以此方式幫助江姓男子連續詐騙他人財物。
    嗣後江姓男子與所屬之詐騙集團即共同基於意圖為自己不法所有之概括犯意聯絡
    ，以電話向不特定人佯稱係中華電信公司欲退還市內電話保證金，要求其等至自
    動提款機辦理轉帳退款手續，並於電話中指示其等操作自動提款機，因而將款項
    匯入丙○○前揭帳戶，藉以詐取財物，再以丙○○交付之提款卡將所詐得款項提
    領一空，丙○○即以此方式幫助江姓男子等人詐欺取財。而江姓男子等詐欺集團
    以此詐術，分別於九十一年十二月三十一日，詐取甲○○一萬二千九百九十八元
    ，於九十一年十二月三十一日，詐取乙○○八萬七千九百九十八元；嗣甲○○等
    人查覺有異，乃報警處理而循線查知上情。
二、案經臺中市警察局第四分局報告臺灣臺中地方法院檢察署檢察官偵查起訴。
    理  由
一、訊據被告丙○○坦承有於右揭時地將上開金融帳戶存摺、金融卡及提款密碼出售
    予江姓男子使用之事實，且右揭江姓男子與其所屬詐欺集團所為之詐欺犯行，亦
    據被害人甲○○於警詢及被害人乙○○於偵查中指述綦詳，並有被告於大眾商業
    銀行南屯分行開戶資料等文件五張、被害人甲○○、乙○○所提出其等匯款之玉
    山銀行及臺灣銀行之自動櫃員機交易明細表各一紙在卷可參。按刑法上之故意，
    分直接故意（確定故意）與間接故意（不確定故意），「行為人對於構成犯罪之
    事實，明知並有意使其發生者」為直接故意，「行為人對於構成犯罪之事實，預
    見其發生而其發生並不違背其本意者」為間接故意；一般人至銀行開設帳戶並非
    難事，如非洗錢、犯罪等不法目的，依常情並無捨棄自己帳戶而迂迴收購他人帳
    戶使用之理，是被告對於江姓男子可能將其帳戶用來作為詐欺等非法用途上，應
    有所預見，且不違背其本意，其竟仍出售帳戶予江姓男子並收取對價，足見江姓
    男子將被告帳戶用來作為詐欺取財之用，為被告所容認及允許。另查銀行帳戶可
    供款項之存匯、提領，係一般人均可輕易申請開設，並無任何資格條件之限制，
    且金融存款帳戶，事關存戶個人財產權益之保障，其與存戶印鑑章、提款卡結合
    ，專屬性、私密性更形提高；除非本人或與本人具密切關係之人，難認有何理由
    可自由流通使用該存摺、印章；一般人亦均有應妥為保管存摺及提款卡，以防止
    存摺及提款卡被他人冒用之認識，縱有特殊情況偶有將存摺、提款卡交付他人之
    需，亦必深入瞭解其用途後始行提供使用，實乃吾人日常生活經驗與事理；且存
    摺、提款卡等有關個人財產、身分之物品，如淪落不明人士手中，極易被利用為
    與財產犯罪有關之犯罪工具；而與他人於身分上不具密切關係之人，竟徵求他人
    提供帳戶以為使用，此等行為，客觀上已屬可疑，且顯係供為某非正當資金進出
    使用，而隱瞞其流程及行為人身份曝光之不法意圖亦可預見；若此之社會現實，
    恆係一般人本於日常生活經驗即可體察。本件被告係有社會生活經驗之成年人，
    對此自亦難諉無不知。復按刑法上之幫助犯，係指以幫助之意思，對於正犯資以
    助力，而未參與實施犯罪之行為者而言，本件被告所參與者，係詐欺取財構成要
    件以外之行為，故應以詐欺取財之幫助犯論之。綜上所述，本件事證明確，被告
    犯行堪予認定。
二、查江姓男子及其所屬詐欺集團右揭詐欺犯行係共同連續觸犯刑法第三百三十九條
    第一項之詐欺取財罪，已如前述，而被告郭俊宏則係基於幫助江姓男子等人共同
    連續詐欺取財之不確定故意，將前述帳戶提供予江姓男子等人供作詐財匯款之用
    ，核其所為，係上開犯罪之幫助犯。又被告幫助「汪先生」犯上開詐欺罪，為從
    犯，衡諸其犯罪情節，並按正犯之刑減輕之。爰審酌被告貪圖小利，擅自出售銀
    行帳戶供他人非法使用，助長社會犯罪風氣，其行為殊屬不當，惟念及被告本身
    並未實際參與詐欺取財之犯行，責難性較小等一切情狀，量處如主文所示之刑，
    併諭知易科罰金之折算標準。末查被告前未曾受有期徒刑以上刑之宣告，有臺灣
    臺中地方法院檢察署刑案資料查註紀錄表附卷可憑，被告坦承犯行，深具悔意，
    其經此教訓，當知警惕而無再犯之虞，本院綜核各情，所宣告之刑，認以暫不執
    行為適當，併予宣告緩刑二年，以啟自新。
據上論斷，應依刑事訴訟法第二百七十三條之一第一項、第二百九十九條第一項前段
，刑法第三十條、第三百三十九條第一項、第四十一條第一項前段、第七十四條第一
款，罰金罰鍰提高標準條例第一條前段、第二條，判決如主文。
中      華      民      國    九十二    年      十      月      一      日
                                    臺灣臺中地方法院刑事第十三庭
                                        法  官  許  月  馨
右正本證明與原本無異。
如不服本判決，應於送達後十日內向本院提出上訴狀（須附繕本），上訴於臺灣高等
法院臺中分院。
                                        書記官
中      華      民      國    九十二    年      十      月      一      日
附錄論罪科刑法條
刑法第三百三十九條第一項：
意圖為自己或第三人不法之所有，以詐術使人將本人或第三人之物交付者，處五年以
下有期徒刑、拘役或科或併科一千元以下罰金。


司法院資訊處製作；財團法人民間司法改革基金會備份。
